【裁判字號】    98,訴,1636
【裁判日期】    981023
【裁判案由】    強盜等
【裁判全文】
臺灣板橋地方法院刑事判決              98年度訴字第1636號
公  訴  人  臺灣板橋地方法院檢察署檢察官
被      告  乙○○
                    （現羈押於臺灣臺北看守所）
指定辯護人  本院公設辯護人甲○○
上列被告因強盜等案件，經檢察官提起公訴（98年度偵字第1074
4 號），本院判決如下：
    主  文
乙○○竊盜，累犯，處有期徒刑肆月；又意圖為自己不法之所有
，而侵占離本人所持有之物，處罰金新台幣壹萬元，如易服勞役
，以新台幣壹仟元折算壹日；又意圖為自己不法之所有，攜帶兇
器，以脅迫至使不能抗拒，而取他人之物及使其交付，累犯，處
有期徒刑柒年貳月，扣案之尖刀壹把（具黑色刀柄）、全罩式白
色安全帽壹頂、淺綠色口罩、黑色背包各壹個、白色棉質手套壹
雙均沒收。上開所處有期徒刑應執行有期徒刑柒年伍月。
    事  實
一、乙○○前因竊盜案件，經臺灣士林地方法院於民國97年3 月
    13日以97年度易字第310 號判處有期徒刑8 月，並於97年4
    月11日確定，嗣經入監執行後，於97年9 月12日執行完畢（
    按：其後接續執行他案所處拘役，迄至97年10月23日始出監
    ，起訴書誤載為97年9月22日執行完畢）。
二、詎乙○○猶不知悔改，竟基於意圖為自己不法所有之竊盜犯
    意，於98年3 月5 日上午9 時30分許前之同年3 月初某日某
    時（起訴書誤載為98年3 月5 日上午9 時30分許），在臺北
    縣新莊市○○路283 之5 號前，見丙○○所有之車號AJO-71
    6 號重型機車停放於上址，該機車之鑰匙仍插於機車上未拔
    取，其即趁無人注意之際，以該鑰匙啟動該機車電源，將該
    機車駛離而得手。
三、其於竊得前揭機車約二星期後，將該機車之車牌1 面卸下，
    並丟棄於臺北縣新莊市○○○路之某工地垃圾堆中。惟其於
    丟棄車牌過程中，發現該垃圾堆中有1 面車號LKR-455 號之
    車牌（按：該車牌原係懸掛於丁○○○所使用之重型機車上
    ，而丁○○○於98年3 月12日下午1 時50分許騎乘該機車時
    ，經員警告知始發現車牌遭竊），竟基於意圖為自己不法所
    有之侵占脫離物之犯意，將該車牌侵占入己（惟其並未將該
    車牌懸掛於其所竊得之前揭機車上，起訴書誤載有此部分之
    懸掛使用）。
四、乙○○另基於意圖為自己不法所有之強盜犯意，於98年4 月
    8 日凌晨3 時54分許，攜帶其所有之客觀上足對人之生命、
    身體、安全構成威脅，具有危險性之尖刀1 把（刀柄為黑色
    ）、酒精1 瓶（內裝有酒精），並放置於其所背為其所有之
    黑色背包內，且為掩飾其真實身分以避免查緝，乃穿戴其所
    有之全罩式白色安全帽1 頂、淺綠色口罩1 個及白色棉質手
    套1 雙，騎乘前揭所竊機車（並未懸掛車牌，起訴書誤載為
    懸掛前揭所侵占之車牌）至臺北縣新莊市○○○路58號之7-
    11便利超商前。其停車進入該超商後，旋至櫃檯前，並取出
    上開尖刀在店員戊○○前揮動，恫稱「不要逼我，我已經進
    來了」、「不要讓大家都難看」等語，喝令戊○○交付財物
    ，惟戊○○試圖對其勸阻，並表示店內沒有現金，其乃又恫
    稱「你沒有現金，幾條七星就好了」、「我酒精都準備好了
    ，原本一進來就要放了」等語，並從其所背背包內出示前揭
    酒精1 瓶，以此脅迫方式，至使戊○○不能抗拒，而依乙○○之指示，將店內之七星牌香菸2 條、大衛杜夫牌香菸2 條
    交付給乙○○，並任由乙○○於離開超商時取走櫃檯上所陳
    列之打火機8 個。嗣乙○○於得手後，在騎乘機車逃逸之際
    ，戊○○尾隨自其後拉住其所背背包，背包內之上開尖刀及
    酒精遂掉落於地，乙○○所戴之上開口罩亦不慎脫落於地，
    惟乙○○仍加速騎乘機車逃逸無蹤。嗣戊○○旋即報警處理
    ，警方據報到場處理後，除扣得上開供強盜所用之尖刀、口
    罩外（按：上開酒精已摔破逸失，未予扣案），並檢視超商
    店內之監視錄影畫面，懷疑係乙○○所為，乃於同日上午8
    時許，至乙○○之臺北縣新莊市○○路206 巷42號5 樓住處
    ，當場逮捕乙○○，並扣得上開供強盜所用之安全帽、白色
    棉質手套、黑色背包及前揭遭竊機車、遭侵占車牌及前揭香
    菸、打火機，始查獲上情。
五、案經戊○○訴由臺北縣政府警察局新莊分局報告臺灣板橋地
    方法院檢察署檢察官偵查起訴。
    理  由
壹、證據能力方面：
    按「被告以外之人於審判外之言詞或書面陳述，除法律有規
    定者外，不得作為證據」，刑事訴訟法第159 條第1 項定有
    明文，此即學理上所稱「傳聞證據排除法則」。依上開法律
    規定，傳聞證據原則上固無證據能力，但如法律別有規定者
    ，即例外認有證據能力。又被告以外之人於審判外之陳述，
    雖不符同法第159 條之1 至第159 條之4 之規定，但經當事
    人於審判程序同意作為證據，法院審酌該言詞陳述或書面陳
    述作成時之情況，認為適當者，亦得為證據，此則據同法第
    159 條之5 第1 項規定甚明。鑒於採用傳聞證據排除法則之
    重要理由之一，係因傳聞證據未經當事人之反詰問予以覈實
    ，若當事人願放棄對原供述人之反對詰問時，原則上即可承
    認該傳聞證據之證據能力，而揆諸我國刑事訴訟法第159 條
    之5 之立法理由，除參照前述傳聞證據排除法則之基本法理
    外，亦參考日本刑事訴訟法第326 條之立法例，查日本刑事
    審判實務之運作，有關檢察官及被告均同意作為證據之傳聞
    書面材料或陳述，可直接援引該國刑事訴訟法第326 條作為
    傳聞例外之法律依據，僅在檢察官與被告不同意之情況下，
    乃須根據其他傳聞例外規定俾以斟酌該等書面材料或陳述是
    否具有證據能力，在當事人間無爭執之案件中，傳聞證據基
    本上均可依據前引規定提出於法院使用。職是之故，我國刑
    事訴訟法第159 條之5 之適用應可作同上之解釋。經查，本
    件判決後開所示之被告乙○○以外之人於審判外之陳述（包
    括書面陳述），固均屬傳聞證據，惟公訴檢察官、被告及其
    辯護人於本院準備程序及審判期日中則均表示同意上開證據
    資料有證據能力。本院審酌上開證據資料製作時之情況，尚
    查無違法不當及證明力明顯過低之瑕疵，亦認為以之作為證
    據應屬適當，故揆諸前開法律規定與說明，爰逕依刑事訴訟
    法第159 條之5 第1 項規定，認前揭證據資料均例外有證據
    能力。
貳、認定事實方面：
    訊據被告乙○○對於其於前開時、地竊盜、侵占脫離物及攜
    帶兇器強盜之犯罪事實均坦承不諱，惟辯稱：我有憂鬱症及
    服藥過量的情形，強盜當天我有服藥，我知道強盜是不合法
    的，也知道我在做什麼，但我不知道我為何會去做，我在犯
    案時是迷迷糊糊的云云（按：嗣被告於98年9 月28日辯論終
    結後復具狀改口否認其有強盜之犯行，辯稱：我當時因服用
    安眠藥物，只想出外犯案，才會糊里糊塗至前揭超商恐嚇店
    員交付金錢，因店員說沒錢，始跟店員要了幾條香菸就走了
    。我承認犯案，但只是恐嚇，而不是強盜云云）；被告之辯
    護人則為被告辯護稱：前揭超商店員並非不能抗拒而交付香
    菸等物給被告，故本件應僅構成恐嚇取財，而不成立強盜。
    又被告於前揭超商內行搶，前後時間超過15分鐘，並不斷與
    店員對話，被告作為實與一般精神正常之行搶者的行徑不符
    ，故被告於竊盜、行搶之時可能有精神障礙問題云云。經查
    ：
  一、竊盜部分：
      被告於前揭時、地竊取前揭機車1 部得手之事實，除經被
      告於警詢、偵查及本院審理時坦承在卷外，亦經被害人丙○○於警詢時證稱確有前揭機車遭竊乙情，嗣警方至被告
      前揭住處亦當場起獲前揭機車，並已將之發還被害人丙○○保管，此有警方所製作之搜索扣押筆錄、扣押物品目錄
      表、贓物認領保管單、車輛尋獲電腦輸入單各1 份及前揭
      機車採證照片7 幀在卷可稽，應堪認屬為真。綜上所述，
      足徵被告之自白核與事實相符，其所為自白當可採信，是
      以此部分事證明確，被告此部分之犯行應堪認定（按：至
      辯護人所辯被告行竊當時具有精神障礙乙節，詳如後述）
      。
  二、侵占脫離物部分：
      被告於前開時、地侵占前揭遭竊車牌之事實，除為被告於
      警詢、偵查及本院審理時所是認外，亦經被害人丁○○○
      於警詢時證稱確有前揭車牌遭竊乙情，嗣警方至被告前揭
      住處亦當場起獲前揭車牌，並已將之發還被害人丁○○○
      保管，此有警方所製作之搜索扣押筆錄、扣押物品目錄表
      、贓物認領保管單、車輛尋獲電腦輸入單各1 份及前揭機
      車採證照片4 幀在卷可稽，應堪認屬為真。綜上所述，足
      徵被告之自白核與事實相符，其所為自白當可採信，是以
      此部分事證明確，被告此部分之犯行亦堪認定。
  三、強盜部分：
    (一)被告於前開時、地確有攜帶尖刀、酒精向前揭超商店員戊○○強盜上開香菸、打火機等財物之事實，業經被告於警
      詢、偵查及本院審理時坦承無訛，且經證人即告訴人戊○○於警詢中證述綦詳（參見偵查卷第10至13頁），復經警
      方據報前來處理後，於案發現場扣得前揭尖刀、口罩及至
      被告住處扣得前揭安全帽、手套、背包及前揭香菸、打火
      機等物，此有警方所製作之搜索扣押筆錄、扣押物品目錄
      表各2 份、贓物認領保管單1 份及扣案物品暨現場採證照
      片28幀在卷可稽，此外復有監視錄影定格畫面5 張附卷為
      憑（參見偵查卷第48至50頁），自堪認屬為真。
    (二)被告及辯護人固辯稱：告訴人戊○○未達不能抗拒之程度
      ，被告所為僅係恐嚇取財，而非強盜云云。惟查，被告持
      尖刀指向告訴人戊○○，其後並自背包內拿出1 瓶酒精，
      恫稱其原本要燒掉該超商，而喝令告訴人戊○○交付金錢
      、香菸，告訴人戊○○因而交付前揭香菸合計4 條，並任
      由被告自行取走前揭打火機等情，業經告訴人戊○○於警
      詢中證述明確。嗣本院於98年9 月24日審理時當庭勘驗案
      發現場之監視錄影光碟，經播放觀覽結果，亦認定：被告
      於進入前揭超商後，旋至櫃檯前，並取出前揭尖刀在告訴
      人戊○○面前揮動，恫稱「不要逼我，我已經進來了」、
      「不要讓大家都難看」等語，喝令告訴人戊○○交付財物
      ，惟告訴人戊○○試圖對其勸阻，並表示店內沒有現金，
      其乃又恫稱「你沒有現金，幾條七星就好了」、「我酒精
      都準備好了，原本一進來就要放了」等語，並從其所背背
      包內出示前揭酒精1 瓶，告訴人因而始依被告之指示，將
      前揭香菸合計4 條交付給被告等情，此有本院勘驗筆錄及
      附件（含監視錄影定格畫面35張及附註文字說明）在卷可
      按（參見本院卷第95頁、第101 至110 頁）。由上以觀，
      足見告訴人戊○○於前開時間在前揭超商當班時，確有遭
      被告持尖刀及攜帶酒精1 瓶入內施加脅迫，進而強取前揭
      香菸及打火機之事實；且衡以前揭尖刀乃極具殺傷力之兇
      器，嚴重者甚至可奪人性命，而前揭酒精1 瓶乃係易碎之
      玻璃瓶，除可丟擲以攻擊人之外，其內之酒精復可作為引
      燃火勢之媒介物，僅稍點火觸及酒精即可輕易引燃火勢，
      對於人之生命、身體、安全亦顯然構成威脅，此乃眾所週
      知之事，是被告既面對面持刀及出示酒精脅迫告訴人戊○○，在客觀上自足使告訴人戊○○喪失意思自由，達於不
      能抗拒之程度，殆無疑義。至告訴人戊○○於被告強盜期
      間，雖不斷試圖勸阻被告，但此無非僅係告訴人戊○○為
      圖使被告迷途知返，且避免超商之財物受損，然此並不表
      示告訴人戊○○之意思自由並未因被告之脅迫而喪失，此
      參諸告訴人戊○○雖百般不願將前揭香菸交付被告（按：
      觀諸告訴人戊○○於交付被告香菸之過程中，雖被告已接
      手拿到香菸，但告訴人戊○○仍不願放手即明，此可參見
      本院卷第108 頁上方第1 格定格畫面），但經勸阻未果之
      後，亦僅能迫於無奈將香菸交付，即見其明。倘若告訴人
      戊○○並未到達不能抗拒之地步，則以其百般不願交付香
      菸之心態，應不致會依被告之指示而交付香菸為是。又被
      告強盜時間雖長達15分鐘左右（詳如前揭勘驗所附附件所
      載之時間），或與一般強盜之人多係迅速強盜之作法不同
      ，然此無非係因被告之精神狀況確有若干問題（詳如後述
      ），但其既仍攜帶兇器對告訴人戊○○施加脅迫，至使告
      訴人戊○○不能抗拒而交付香菸及任由被告取走打火機，
      被告所為自仍屬強盜之行為。另本院勘驗前揭監視錄影光
      碟結果，雖亦認於被告強盜過程中，仍有不詳消費者進入
      超商店內購物及付帳之情形，然衡以被告強盜之時間係在
      前開凌晨時分，正值夜深人靜之時，縱有少數消費者入店
      消費，不代表即能仗義前來解救或確能有效解救；且復稽
      之被告當時乃與告訴人戊○○面對面，並手持尖刀及帶有
      酒精1 瓶，均係極具危險性之兇器，已如前述，於此狀況
      下，縱有若干消費者進入購物甚至付款，亦不盡然可以解
      除告訴人戊○○受有立即生命、身體或安全威脅之狀況，
      則被告所為因而至使告訴人戊○○不能抗拒，進而強取香
      菸等物，亦仍與常理無違。是以被告及辯護人辯稱被告僅
      係恐嚇取財，而非強盜云云，自無足取。
    (三)被告及其辯護人固另辯稱：被告於強盜當時因服用安眠藥
      等藥物，具有精神障礙之狀況云云。惟查，本院將被告送
      往亞東紀念醫院鑑定其精神狀況，經該醫院鑑定結果，略
      認：被告之智力在正常智力範圍內。被告多次施用藥物後
      出現夜間暴食、行止異常、事後失憶之情形，確為施用安
      眠藥物之可能，但非必然引致之副作用。依被告所述，其
      於案發前曾服用史蒂諾斯（安眠藥物之一種，較易引發上
      開副作用），其犯案過程亦出現一般暴力強盜犯少見之行
      為，亦即持刀行搶，但與店員攀談周旋較久，甚至有其他
      客人入內亦未逃逸，最後亦僅脅取香菸、打火機等物，此
      種不適切之執著行止，確似安眠藥物作用下可能之行為模
      式。但相對而言，其記憶喪失程度較輕，故本次鑑定認為
      其於行為時之精神狀況，應係有識別能力與控制能力因藥
      物作用而顯著降低之情形等語，此固有上開醫院於98年8
      月10日出具之精神鑑定報告書1 份在卷可稽（參見本院卷
      第78頁）。然據此縱認被告確有因上述精神障礙，致辨識
      其行為違法或依其辨識而行為之能力顯著降低之情形，但
      審以被告於本院審理時供稱：我沒有按照醫師指示用藥，
      都是自己決定如何用藥。我於案發當時有服藥過量的情形
      ，用的藥量有時候蠻多的，因為我服藥之後，覺得有藥效
      沒錯，但藥效不夠，所以我自己會再多服用，且同時服用
      很多家的藥物，但我並未向醫師告知此種情形等語（參見
      本院卷第25、97頁），可知被告即便有因服用安眠藥等藥
      物而導致其辨識能力或控制能力顯著降低之情形，但此無
      非係其自行濫用藥物所招致，此核與前揭鑑定復稱：被告
      自承當日係自行服藥，故其服藥行為及後續副作用應係自
      行招致等語相符，依法無從適用刑法第19條第2 項減輕其
      刑之規定（至辯護人雖另辯稱被告於前揭竊盜案件亦有相
      同之精神障礙情形，惟即如前述，被告精神障礙之狀況乃
      係自行濫用藥物所招致，同無減輕其刑之餘地，併此敘明
      ）。
    (四)綜上所述，足認被告確有攜帶兇器強盜之犯罪事實，被告
      及其辯護人所辯各節復無足取，是以此部分事證亦臻明確
      ，被告此部分之犯行亦堪認定。
、論罪科刑方面：
  一、按所謂兇器，其種類並無限制，凡客觀上足以對人之生命
      、身體、安全構成威脅，具危險性之物品均屬之。查被告
      對告訴人戊○○施脅迫所用之前揭尖刀1 把，乃極具殺傷
      力之刀具，嚴重者甚至可奪人性命；而前揭酒精1 瓶乃係
      易碎之玻璃瓶，除可丟擲以攻擊人之外，其內之酒精復可
      作為引燃火勢之媒介物，僅稍點火觸及酒精即可輕易引燃
      火勢，對於人之生命、身體、安全亦顯然構成威脅。故前
      揭尖刀1 把及酒精1 瓶於客觀上均顯然足對人之生命、身
      體、安全構成威脅，具有危險性，自均屬兇器無疑。核被
      告竊取前揭機車及侵占前揭遭竊之車牌，分別係犯刑法第
      320 條第1 項之竊盜罪及刑法第337 條之侵占脫離物罪；
      而被告意圖為自己不法之所有，攜帶上開兇器，以前揭脅
      迫之方法，至使告訴人戊○○不能抗拒，而強取香菸及打
      火機，核其此部分所為，則係因犯刑法第328 條所規定之
      強盜罪，復有刑法第321 條第1 項第3 款攜帶兇器之情形
      ，而應該當刑法第330 條第1 項之攜帶兇器強盜罪。被告
      所犯上述三罪，犯意各別，且係分別所為，應予分論併罰
      。又被告前有如犯罪事實欄所載之論罪科刑及執行完畢之
      紀錄，此有臺灣高等法院被告前案紀錄表1 份在卷可按，
      其受有期徒刑執行完畢，於5 年以內故意再犯本件竊盜及
      攜帶兇器強盜之最重本刑為有期徒刑以上之罪，故就被告
      所犯竊盜罪及攜帶兇器強盜部分，均為累犯，應依刑法第
      47條第1 項之規定，均加重其刑。至被告於行為時即便有
      因精神障礙而致其辨識能力或控制能力顯著降低之情形，
      但此乃係其自行濫用藥物所招致，業如前述，依刑法第19
      條第3 項規定，並無因此減輕其刑之餘地。
  二、本院審酌被告正值青壯，本應依循正軌賺取財物，詎其不
      思此為，竟竊取前揭機車及侵占前揭遭竊之車牌，且利用
      夜深人靜之際，持刀及攜帶酒精侵入超商強盜財物，業已
      嚴重破壞社會治安，危及店員人身安全及侵害店家財產權
      益至鉅，其惡行自屬非輕，是其所為當應分別受有相當程
      度之刑事非難；惟另考量被告強盜所得僅係香菸4 條及打
      火機8 個，價值非鉅，而其於強盜過程中僅對告訴人戊○○施以脅迫，手法尚非殘苛，且其犯罪所獲得之前揭機車
      、車牌及香菸、打火機等物，均已遭警查獲而分別發還被
      害人保管，其所造成之損害應稍有減輕，兼衡被告之犯罪
      動機、目的、精神狀況、手法、智識程度非高及其家庭經
      濟狀況係屬貧寒等一切情狀，酌情分別量處如主文所示之
      刑，並就侵占脫離物部分，諭知易服勞役之折算標準，且
      就竊盜及攜帶兇器強盜部分所處有期徒刑，定其應執行之
      刑，以資懲儆。又被告強盜所用之前揭尖刀1 把、全罩式
      白色安全帽1 頂、淺綠色口罩、黑色背包各1 個及白色棉
      質手套1 雙，均係供本件強盜所用之物，且均為被告所有
      ，此經被告於本院審理時供明在卷，依刑法第38條第1 項
      第2 款規定，均應併予宣告沒收。至前揭酒精1 瓶固亦係
      供本件強盜所用之物，且同係被告所有，但該瓶酒精未經
      警方扣案，且於被告逃逸之際，業經掉落而摔破逸散於地
      ，衡情應已滅失，自毋庸併予宣告沒收。另扣案之前揭機
      車、車牌、香菸及打火機，固係被告犯罪所獲得之物，但
      均非被告所有，自無法併予宣告沒收，公訴意旨認亦應併
      予宣告沒收，即容有誤會。
據上論斷，應依刑事訴訟法第299 條第1 項前段，刑法第320 條
第1 項、第337 條、第330 條第1 項、第51條第5 款、第47條第
1 項、第42條第3 項、第38條第1 項第2 款，刑法施行法第1 條
之1 第1 項、第2 項前段，判決如主文。
本案經檢察官陳姿雯到庭執行職務。
中    華    民    國    98    年    10    月    23    日
                  刑事第二十一庭  審判長法  官  陳信旗
                                        法  官  許映鈞
                                        法  官  俞秀美
上列正本證明與原本無異。
如不服本判決，應於判決送達後10日內敘明上訴理由，向本院提
出上訴狀 (應附繕本) ，上訴於臺灣高等法院。其未敘述上訴理
由者，應於上訴期間屆滿後20日內向本院補提理由書「切勿逕送
上級法院」。
                                        書記官  陳金鳳
中    華    民    國    98    年    11    月    3     日
附錄本判決論罪科刑之法條：
刑法第320 條第1 項
    意圖為自己不法之所有或第三人不法之所有，而竊取他人之
    動產者，為竊盜罪，處5 年以下有期徒刑、拘役或5 百元以
    下罰金。
刑法第337 條
    意圖為自己或第三人不法之所有，而侵占遺失物、漂流物或
    其他離本人所持有之物者，處5 百元以下罰金。
刑法第321 條
    犯竊盜罪而有左列情形之一者，處6 月以上、5 年以下有期
    徒刑：
    一、於夜間侵入住宅或有人居住之建築物、船艦或隱匿其內
        而犯之者。
    二、毀越門扇、牆垣或其他安全設備而犯之者。
    三、攜帶兇器而犯之者。
    四、結夥三人以上而犯之者。
    五、乘火災、水災或其他災害之際而犯之者。
    六、在車站或埠頭而犯之者。
    前項之未遂犯罰之。
刑法第328 條
    意圖為自己或第三人不法之所有，以強暴、脅迫、藥劑、催
    眠術或他法，至使不能抗拒，而取他人之物或使其交付者，
    為強盜罪，處5 年以上有期徒刑。
    以前項方法得財產上不法之利益或使第三人得之者，亦同。
    犯強盜罪因而致人於死者，處死刑、無期徒刑或10年以上有
    期徒刑；致重傷者，處無期徒刑或7 年以上有期徒刑。
    第1 項及第2 項之未遂犯罰之。
    預備犯強盜罪者，處1 年以下有期徒刑、拘役或3 千元以下
    罰金。
刑法第330 條
    犯強盜罪而有第321 條第1 項各款情形之一者，處7 年以上
    有期徒刑。
    前項之未遂犯罰之。
刑法施行法第1 條之1
    中華民國九十四年一月七日刑法修正施行後，刑法分則編所
    定罰金之貨幣單位為新臺幣。
    九十四年一月七日刑法修正時，刑法分則編未修正之條文定
    有罰金者，自九十四年一月七日刑法修正施行後，就其所定
    數額提高為三十倍。但七十二年六月二十六日至九十四年一
    月七日新增或修正之條文，就其所定數額提高為三倍。


司法院資訊處製作；財團法人民間司法改革基金會備份。
